臺灣高等法院刑事判決　　　　　　　　100年度上易字第537號
上　訴　人
即　被　告　李益彰
選任辯護人　林鈺雄律師
　　　　　　劉哲睿律師
上列上訴人即被告因賭博等案件，不服臺灣桃園地方法院99年度
易字第794號，中華民國99年12月14日第一審判決（起訴案號：
臺灣桃園地方法院檢察署98年度偵字第17477號、99年度偵字第
11085號），提起上訴，本院判決如下：
    主  文
上訴駁回。
    事  實
一、李益彰與李繼緯（業經原審判處有期徒刑3月在案）均明知
    未經主管機關許可，不得經營電子遊戲場業，竟共同意圖營
    利，基於違反電子遊戲場業管理條例及賭博之犯意聯絡，自
    民國98年7月25日起，分以渠等名義向不知情之翁進添承租
    位在桃園縣蘆竹鄉○○○路30號1至3樓房屋（下稱本件房屋
    ，李繼緯承租1至2樓，李益彰承租3樓），在公眾得出入之
    場所，供給賭博場所以經營電子遊戲場，復擺設電動賭博機
    具「滿天星7PK」30台及「八人座跑馬台」1台與不特定人賭
    博財物。該店之賭博方式為由賭客拿出現金交與員工依比例
    開分，機具如出現特定中彩圖樣，可得下注分數倍數不等之
    分數，反之則下注分數歸屬該店所有，若賭客不續玩，則可
    示意該店員工洗分，並由員工將等值之現金交與賭客，藉以
    牟利，以此方式賭博財物並經營電子遊戲場業。嗣於同年月
    30日傍晚6時許，在上址為警查獲，並扣得「滿天星7PK」30
    台（含IC板30片）及「八人座跑馬台」1台（含IC板9片）、
    監視器主機2台、監視鏡頭4台、會員名冊10張、會員名冊4
    本、滿天星機台出牌表65張、營業班別倍數表1份、跑馬台
    鑰匙3支。
二、案經桃園縣政府警察局蘆竹分局報請臺灣桃園地方法院檢察
    署檢察官偵查起訴。
    理  由
一、按被告以外之人於審判外之言詞或書面陳述，除法律有規定
    者外，不得作為證據；又被告以外之人於審判外之陳述，雖
    不符合同法第159條之1至第159條之4之規定，但經當事人於
    審判程序同意作為證據，法院審酌該言詞陳述或書面陳述作
    成時之情況，認為適當者，亦得為證據，刑事訴訟法第159
    條第1項及第159條之5第1項分別定有明文。經查，本判決所
    引用被告以外之人於審判外之陳述，固為傳聞證據，然檢察
    官、上訴人即被告李益彰於本院準備程序時均表示同意作為
    證據，本院審酌上開證據資料製作時之情況，尚無違法不當
    及證明力明顯過低之瑕疵，亦認為以之作為證據應屬適當。
    揆諸前開規定，依刑事訴訟法第159條之5規定，認前揭證據
    資料均有證據能力。
二、訊據被告固坦承有向向翁進添承租本件房屋3樓，惟堅決否
    認有何賭博及違反電子遊戲場業管理條例之犯行，辯稱：其
    向出租人翁進添承租本件房屋3樓，僅短短3日，並未裝設鐵
    門、密道、監視器，亦未通知賭客前來把玩機台；其與同案
    被告李繼緯素不相識，與李繼偉並無共為賭博場所設置之行
    為分擔；王麒傑並非店內賭客，找被告係要修冷氣；李繼緯
    於本件房屋1至2樓擺放電玩機台，被查獲當時並未開機，並
    無任何賭客在把玩，更無查獲扣押賭金、籌碼等物，尚難認
    有意圖營利而供給賭博場所等語。惟查：
(一)上開犯罪事實，業據證人即共同被告李繼緯於警詢、偵查及
    本院審理時證述綦詳（見偵卷第9-15、310-311頁、本院卷
    ），核與證人翁進添、許松峰、查獲警員黃建智、何朝雄等
    人分別於警詢時、偵查中及原審審理時所證情節相符（見偵
    卷第106-110、317-318、87-92、326-328、296-297頁，原
    審易字第794號卷【下稱原審卷】第53-55頁），且有卷附之
    房屋租賃契約書2份、營業班別倍數表1份、現場照片68張、
    查獲現場圖2份可稽（見偵卷第17-20、36-40、142、182-19
    8 、300-301頁），暨扣案之「滿天星7PK」30台（含IC板30
    片）、「八人座跑馬台」1台（含IC板9片）、監視器主機2
    台、監視鏡頭4台、會員名冊10張、會員名冊4本、滿天星機
    台出牌表65張、跑馬台鑰匙3支等物為證，堪以認定。
(二)被告雖辯稱：其僅承租本件房屋3樓，不認識李繼緯，1至2
    樓擺設電玩機台、裝設鐵門、密道暗門、監視器與其無關云
    云。惟查：
  1.本案為警查獲時，自上址房屋3樓後方房內查獲監視器主機
    為被告所持有，雖當時該監視器主機顯示之畫面為4樓頂樓
    之出入口，惟其線路與房屋1、2樓之監視器主機均有連接等
    情，業據證人即查獲警員何朝雄於原審證述在卷（見原審卷
    第54頁），並有蒐證照片附卷可按（見偵卷第194-195頁）
    ，足見被告於3樓得以透過所持監視器主機監控、管理1樓之
    賭博性電子遊戲場。依此，被告與同案被告李繼緯透過相互
    有所連線之監視器主機，以共同監控、管理進而經營電子遊
    戲場，供不特定人賭博財物等情，堪認信實。被告所辯：監
    視器主機乃從天花板搜索出來，且其不知是由何人安裝，而
    與本案無關云云，並不足採。
  2.證人李繼緯於本院審理時雖證稱：其係從事機台買賣，賭博
    電玩並未營業；且與被告並不認識，被告與其擺放機台無關
    云云。然李繼緯一方面承認監視器、鐵門、密道、暗門為其
    所裝設；卻又無法合理解釋為何監視器之主機放在被告承租
    之3樓；甚至就是否在3、4樓裝設鐵門，裝設鐵門、監視器
    、密道按門的費用等情，均諉稱不知道云云（見本院審判筆
    錄），足見李繼緯之證詞避重就輕，刻意迴護被告，不可採
    信。
  3.證人即房屋出租人翁進添於偵查中證稱：「（問：屋主表示
    ，房子租給你時，裡面沒有改裝，有無意見？）沒有」、「
    （問：房屋內部之密道、暗門是否為你及你們公司所改裝？
    ）都不是」、「（問：所以房子出租出去時裡面是沒有改裝
    的？）是的」、「（問：簽訂契約前，李繼緯、李益彰、黃
    遠斌是否已經開始使用房子？）是，他們說要把一些家具先
    搬進去，他們說搬好了之後再簽訂租賃契約」、「（問：他
    們何時開始使用房子？）大概是7月底8月初。」等語（見偵
    卷第318頁）；復參以被告與翁進添所訂立之租約為98年8月
    2日至99年8月1日，而同案被告李繼緯與翁進添所訂立之租
    約為98年8月1日至99年7月31日等情，此有租賃契約各1份在
    卷可稽（見偵卷第17-20、36-40頁）。故此，翁進添出租房
    屋1至3樓予被告及李繼緯時，該房屋各樓層僅有1道鐵門並
    無現存之第2道鐵門，又被告與李繼緯租賃契約期間甚為接
    近，渠等使用房屋模式亦同，在在顯見被告與李繼緯間確實
    認識，並共同為賭博場所設置之行為分擔。執此，被告與李
    繼緯於承租時已有所認識，基於渠等2人之同意而委託相同
    之店家，於上址2至3樓均加裝相同樣式之鐵門與門鎖，以防
    堵外力之隨意侵入，復由監視器主機連線1至3樓情形觀之，
    被告乃係與李繼緯共同監控、管理1樓之賭博性電子遊戲場
    ，方均於2、3樓加裝相同樣式之鐵門與門鎖，以規避警方查
    緝，藉以分散被緝獲風險之事實，堪可認定。是被告辯稱：
    上址房屋3樓之第2道鐵門非其所裝設，於其承租時即有所裝
    設，其未有何賭博及違反電子遊戲場業管理條例之犯行云云
    ，不可採信。
(三)又被告辯稱：王麒傑並非賭客云云；且證人王麒傑於偵查中
    證稱：98年7月30日下午3點半去找被告，去修理冷氣云云（
    見偵卷第215頁）。惟查：被告於警詢供稱：王麒傑是來找
    他聊天（見偵卷第30頁）；王麒傑於警詢則陳稱：去找被告
    幫他介紹工作（見偵卷第81 頁），其二人所述前後不一，
    且互不相符，顯不可採。而證人即查獲員警何朝雄於原審證
    稱：「（問：是否可以逐項說明各在什麼地方？）會員名冊
    在3樓後面陽台查到的，其餘部分應該是在1樓查到的，監視
    器等物品，因為分工很細，那個時候我們人員很多，我不清
    楚」、「（問：你方稱3樓有查到會員名冊，有無查到與現
    場賭客相符的？）王麒傑、許松峰」、「（問：有無看到何
    人在作何事？）看到李益彰、黃聖翔、張高鳴他們3人有進
    出，帶檳榔及飲料。還有看到2位客人王麒傑、許峰松有進
    出，那是在搜索之前，他們到門口，好像有人把門按開，他
    們就進去」等語（見原審卷第54-55頁）；另證人黃建智於
    偵查中亦證稱：「（問：當日賭客王麒傑是不是在外面查獲
    ？）當日是李益彰帶王麒傑出來，我們之前已經在外面埋伏
    了3小時，他們一起出來後我們就跑過去，李益彰就往回跑
    ，把門關起來，我們向王麒傑表示警察身分後，他就願意配
    合，剩下的情況就如同我們提出的報告上所述」等語（見偵
    卷第296頁）。是由此情可知，本案為警查獲時會員名冊係
    置放在該屋3樓後方陽台，而被告既坦承該樓層為其所承租
    ，復會員名冊亦為其所有，則由被告所持有之會員名冊中，
    有賭客王麒傑、許松峰為警查獲時在現場，並由被告帶入進
    出之情，固王麒傑、許松峰否認係前往上址賭博財物，但參
    以王麒傑與許峰松乃至上址經允許後始得進入，此情與密行
    性之賭博場所謹慎管理客人進出之經營常態相符，自堪認被
    告係以其所持會員名冊，用以與李繼緯共同經營賭博性之電
    子遊戲場，供不特定人賭博財物之事實，實堪認定。至被告
    辯稱：扣案會員資料乃係其以前經營電子遊戲場所留存之資
    料，與本案無關云云，顯非可採。
(四)至被告辯稱：李繼緯於本件房屋1至2樓擺放電玩機台，被查
    獲當時並未開機，並無任何賭客在把玩，更無查獲扣押賭金
    、籌碼等物云云。然證人許松峰於警詢、偵查中均證稱：其
    於98年7月30日下午3時40分許前往本件房屋，屋內之電玩機
    台均有插電及正常運轉，有一名陌生男子坐在機台前等語（
    見偵卷第89、327頁）；參以現場機台有標示把玩日期及次
    數，牆壁上有貼有積分算法及活動內容，有蒐證照片在卷可
    按（見偵卷第190-192頁），足認查獲時本件房屋內之電玩
    機台有插電營業。復查扣案營業班別倍數表經本院審理時勘
    驗結果，記載日期從25-29日，班別有ABC三班，時間06:50
    至23:50不等，場次有7場到992場不等，倍數有9-338不等（
    見本院審判筆錄），參以李繼緯於警詢陳稱：自98年7月25
    日向翁進添承租房屋（見偵卷第10頁）；核與翁進添證稱：
    1樓、2樓於98年7月25日承租相符（見偵卷第109頁），亦足
    認被告與李繼緯自98年7月25日起至同年月30日被查獲止，
    共同經營賭博性電子遊戲場。被告上開所辯，顯不足採。
(五)綜上所述，被告提供其所持之會員名冊，與李繼緯相互連線
    之監視器，並於上址房屋2、3樓層均加裝鐵門，以規避警方
    之查緝，並分散被緝獲之風險，共同經營賭博性電子遊戲場
    等情，均堪認定。依此，被告與李繼緯就上開犯行，具犯意
    聯絡、行為分擔，狀極灼然；被告所辯各節，要與常情不符
    ，顯屬臨訟畏罪圖卸之詞，委無可採。本件事證明確，被告
    犯行堪以認定，應依法論科。
三、按所謂電子遊戲場「業」，指「業務」而言；刑法上所謂業
    務，係以事實上執行業務者為標準，指以反覆同種類之行為
    為目的之社會的活動而言；執行此項業務，縱令欠缺形式上
    之條件，仍無礙於業務之性質；因此不論該事業是否「專營
    」電子遊戲場業，亦不問經營是否需達「一定之規模」，即
    使於原本所營事業外，兼營電子遊戲場業，或所經營之電子
    遊戲場不具相當之規模，亦無礙於電子遊戲場業管理條例相
    關規定之適用，最高法院90年臺非字第276號著有判例可資
    參照。查被告未依電子遊戲場業管理條例辦理營利事業登記
    ，而擅自於公眾得出入之場所擺設電動賭博機具，與不特定
    賭客對賭；故核其所為，係違反電子遊戲場業管理條例第15
    條之規定，應依同條例第22條規定論處，並犯刑法第266條
    第1項前段之賭博罪，及同法第268條之意圖營利供給賭博場
    所罪。又按刑事法若干犯罪行為態樣，本質上原具有反覆、
    延續實行之特徵，立法時既予特別歸類，定為犯罪構成要件
    之行為要素，則行為人基於概括之犯意，在密切接近之一定
    時、地持續實行之複次行為，倘依社會通念，於客觀上認為
    符合一個反覆、延續性之行為觀念者，於刑法評價上，即應
    僅成立一罪。學理上所稱「集合犯」之職業性、營業性或收
    集性等具有重複特質之犯罪均屬之，例如經營、從事業務、
    收集、販賣、製造、散布等行為概念者是，於行為概念上，
    應認為包括的一罪，無連續犯或併合論罪可言，最高法院95
    年度台上字第1079號判決意旨可資參照。是被告自98年7月
    25日起，至同年月30日傍晚6時許為警查獲時止，反覆密接
    地未經向主管機關許可取得營利事業登記證，而擅自經營電
    子遊戲場業，並利用電子賭博機具與在場不特定賭客對賭，
    此種犯罪形態，本質上乃具有反覆、延續之特質，亦即放置
    機檯之目的乃在於營利，當不止於一次就結束，因此當該遊
    戲場營業時起，即以該電子賭博機具每日重覆地賭博為常態
    與典型，如有中斷應是例外，所為其連貫、反覆、持續地違
    法經營電子遊戲場及賭博之行為，於刑法評價上，應認係集
    合犯而各成立包括一罪。再被告與李繼緯間，就上開犯行，
    有犯意聯絡及行為分擔，皆為共同正犯。另被告所犯之上開
    各罪間，係以一行為而觸犯數罪名，為想像競合犯，應從一
    重之意圖營利供給賭博場所罪處斷。復查被告前於97年間因
    賭博案件，經臺灣桃園地方法院以97年度審易字第2004號判
    決，判處有期徒刑3月確定，於98年5月5日易科罰金執行完
    畢，有本院被告前案紀錄表在卷可查，其受有期徒刑之執行
    完畢，5年以內故意再犯本件有期徒刑以上之罪，為累犯，
    應依刑法第47條第1項規定加重其刑。
四、原審同此認定，因依電子遊戲場業管理條例第22條、刑法第
    266條、第268條、第47條第1項各規定，於審酌被告不思正
    當經營事業，竟藉由經營電子遊戲場業之機會，與客人賭博
    財物，助長社會投機風氣，影響主管機關之行政管理，且於
    本院審理時矢口否認犯行，顯無悔意，及其犯罪動機、手段
    、造成之損害等一切情狀，量處有期徒刑6月，並諭知如易
    科罰金，以新臺幣1000元折算1日，暨以扣案之賭博性電子
    遊戲機具「滿天星7PK」30台（含IC板30片）及「八人座跑
    馬台」1 台（含IC板9片），係當場賭博之器具，不問屬於
    犯人與否，均應依刑法第266條第2項宣告沒收之，而所扣得
    之監視器主機2台、監視鏡頭4台、會員名冊10張、會員名冊
    4 本、滿天星機台出牌表65張、營業班別倍數表1份、跑馬
    台鑰匙3支等物，除小本的會員名冊係被告所有外，其餘係
    李繼緯所有（原判決誤為被告與李繼緯所共有，應予更正）
    此據被告、李繼緯分別供承在卷，係供經營賭博電玩犯罪所
    用之物，併應依刑法第38條第1項第2款規定，宣告沒收。原
    審並說明公訴意旨另認被告擺設上開賭博性電子遊戲機具與
    不特定賭客對賭財物之犯行，同時觸犯刑法第268條之意圖
    營利聚眾賭博罪嫌乙節。惟查，被告所為祇該當同條之意圖
    營利供給賭博場所罪，尚查無聚眾賭博之情事，是檢察官認
    被告涉犯該項罪名，未達於通常一般之人均不致有所懷疑，
    而得確信其為真實之程度，殊屬無從為有罪之確信。此外，
    原審復查無其他積極證據足資證明被告有檢察官所指該部分
    犯行，是應認不能證明犯罪，然此部分倘若成罪，與被告前
    開起訴經論罪科刑之部分，有想像競合之裁判上一罪之關係
    ，爰不另為無罪之諭知。核其認事用法，俱無違誤，量刑亦
    甚允洽。被告上訴意旨，仍執陳詞，否認犯罪，為無理由，
    應予駁回。
據上論斷，應依刑事訴訟法第368條，判決如主文。
本案經檢察官黃騰耀到庭執行職務。
中    華    民    國   100    年    6     月    30    日
                  刑事第五庭    審判長法  官  李英勇
                                      法  官  崔玲琦
                                      法  官  劉秉鑫
以上正本證明與原本無異。
不得上訴。
                                      書記官  蔡宜蓁
中    華    民    國   100    年    6     月    30    日